【裁判字號】    87,自,921
【裁判日期】    890719
【裁判案由】    偽造文書等
【裁判全文】
臺灣臺北地方法院刑事判決                          八十七年度自字第九二一號
    自  訴  人  庚○○
                戊○○
                己○○
     共     同
     自訴代理人 黃秀蘭律師
                陳超凡律師
    被      告  丙○○
右列被告因偽造文書件，經自訴人提起自訴，及檢察官移送併辦（八十六年度偵字第
一九六二八號），本院判決如左：
    主  文
本件自訴不受理。
    理  由
一、按被告死亡者，應諭知不受理之判決，並得不經言詞辯論為之，刑事訴訟法第三
    百零三條第五款、第三百零七條分別定有明文；此規定依同法第三百四十三條亦
    準用於自訴程序。
二、自訴意旨略以：被告丙○○（已死亡，另為不受理判決）及乙○○擔任厚生化學
    工業股份有限公司（以下簡稱厚生公司）董事長及總經理期間，自訴人庚○○、
    戊○○及己○○三人分別為厚生公司股東，並於民國六十七年間繼承其父詹清景
    所持有厚生公司股份，並即辦理過戶手續後，庚○○持有股數為一五一四０股、
    戊○○持有一五一００股、己○○持有一五０００股，此後自訴人即未再買入或
    賣出厚生公司股票，且自訴人自六十七年起，迄今為止之持股期間，從未接獲各
    該年度股東開會通知，然查厚生公司章程所載之資本額卻由五十四年四月十九日
    設立登記之新台幣（下同）五千萬陸續變更為一億元，而被告竟有以下之行為，
    （一）自訴人於七十四年二月間收受厚生公司檢送蓋有自訴人印文之「證券交易
    稅代徵自動報繳繳款書」及厚生公司通知書並要求自訴人併入七十三年度綜合所
    得稅結算辦理申報，被告等顯然盜用自訴人之印章，並以自訴人名義製作上揭繳
    款書，向台北縣稅捐稽徵處虛偽申報證券交易稅，且自訴人至八十五年發現自訴
    人所持有之股數竟變更為庚○○持有一七九八二股、戊○○持有一七九三一股、
    己○○持有一七八一二股，惟查厚生公司負責人自六十七年，即未曾召開股東會
    議，然公司章程所載之資本總額亦分別於六十六年八月十三日、六十八年三月九
    日、六十八年十月十六日自五千萬元變更為六千萬元、八千萬元、一億元，被告
    身為厚生公司負責人，明知自訴人並未購買厚生公司股票，竟盜用自訴人之印章
    向該管公務員虛偽申報證券交易稅，並虛列股東持有股數，且未經股東會決議而
    擅自變更公司章程，虛列債務額，顯係涉刑法第二百十條、第二百十四條、第二
    百十六條、第二百十七條第二項之罪嫌；（二）厚生公司資本額歷經數次變更，
    各股東持股卻為依資本額變動之比例而為變更，自訴人原持股佔總資本額百分之
    七‧五四，目前僅剩下五‧三七，尚不足二‧一七，持股短少二一六七五股，而
    被告丙○○卻於資本額由六千萬元增資為八千萬元時無端增加二十萬持股，於八
    千萬元增資為一億時，被告丙○○於比例增加持股後，又多出五萬股持股，故被
    告應涉有刑法第三百三十五條第一項侵占罪嫌；（三）被告尚私自變賣廠房、機
    器設備，所得款項不知去向，並在公司歇業期間，將公司所有坐落於板橋市○○
    段二九二四、二九二四∣一、二九二四∣二、二九二四∣三、二九二四∣四地號
    及同市○○段二七八三、二七八四、二七六０號土地暨其上建物向銀行借貸十億
    零七百四十萬元，並設定抵押權，而所貸得款項亦遭被告中飽私囊、朋分花用，
    厚生公司及自訴人等股東分文未得，足見被告犯侵占以及背信等罪嫌；（四）被
    告乙○○明知八十年十一月三十日及八十四年三月十五日自訴人並未出席厚生公
    司臨時股東會，竟與丙○○同謀指示甲○○、丁○○分別在上開股東臨時會議記
    錄中虛偽記載出席股東人數為四十人及三十一人，冒用自訴人之署押或印文，作
    成會議記錄呈報主管機關備查，實犯有偽造文書罪嫌；（五）厚生公司原投資股
    東蕭寶琴、詹彩月、詹鄭淑英、陳詹彩雲、詹彩秀、詹彩慧、陳忠博、鄭聰敏、
    黃進添、黃贊興、黃德福、王海龍、王瑞盛、江林麗虹、徐正行、徐正宗、徐正
    人等十七人要求轉讓股權而退出持股，公司為此向銀行貸款，然上開十七位股東
    並無公司法第一百五十八條、第一百八十六條及第三百十七條規定之情形，更無
    受清算或破產之宣告，被告乙○○亦為公司實際負責人，竟與丙○○商量後決定
    以公司資金收回上開股東股份，究以多少資金買回，未見被告列帳說明，而收回
    股份後更未於六個月內內市價出售，亦未辦理變更登記，明顯違反公司法第一百
    六十七條之規定，應依該法同調第三項之規定處罰；（六）被告既以公司資金收
    回股東股份，又未按期出售及辦理變更登記，該收回之股份顯應依股東持股比例
    分配，則上開十七位股東股份總計為二三四六００股，自訴人持股比例為百分之
    五‧三七，應分配一二五九八‧０二股，詎被告竟完全未將上開股份分配於自訴
    人，反而將該股份登記於其至親許顯榮及被告擔任負責人之厚生玻璃工業股份有
    限公司，被告於此顯有侵佔自訴人股份之罪嫌，並提出厚生公司股東名冊影本乙
    份、證交稅自動報繳書暨通知書影本乙份、厚生公司變更登記事項卡影本三份、
    厚生化學股票價位說明報價表、厚生公司股東股份變更沿革表、自訴人庚○○與
    郭奕德、陳政忠於八十五年十月三十一日之電話談話錄音錄譯文、土地登記謄本
    、厚生公司八十年十一月三十日股東會議議事錄、厚生公司八十四年三月十五日
    股東臨時會議記錄、厚生公司八十三年股東名簿、八十年十二月二十三日公司變
    更登記事項卡、八十一年六月二十九日股東常會議事錄、八十二年二月一日公司
    變更登記事項卡等件為證。
三、查本件被告丙○○業於民國八十七年一月二十一日死亡，此有死亡證明書乙份附
    卷可稽，依照上開說明，爰不經言詞辯論，逕為不受理之判決。
四、移送併辦意旨，與自訴意旨相符，本院一併審理，附此敘明。
據上論斷，應依刑事訴訟法第三百四十三條、第三百零三條第五款、第三百零七條，
判決如主文。
中      華      民      國      八十九      年     七     月    十九    日
                                     臺灣臺北地方法院刑事第三庭
                                         法  官 陳  德  民
右正本證明與原本無異
如不服本判決應於送達後十日內向本院提出上訴狀
                                         書記官 楊  秋  鈴
中      華      民      國      八十九      年     七     月    二十六  日


司法院資訊處製作；財團法人民間司法改革基金會備份。
